【裁判字號】    90,易,135
【裁判日期】    900326
【裁判案由】    傷害
【裁判全文】
臺灣嘉義地方法院刑事判決                            九十年度易字第一三五號
    公  訴  人  臺灣嘉義地方法院檢察署檢察官
    被      告  丁○○
右列被告因傷害案件，經檢察官提起公訴（九十年度偵字第四五九號），本院判決如
左：
    主  文
丁○○共同傷害人之身體，處拘役伍拾日，如易科罰金，以參佰元折算壹日。
    事  實
一、丁○○係丙○○○之子甲○○之女友，緣於民國八十九年九月二十八日晚間九時
    許，在嘉義縣中埔鄉○○村○○路六五五巷十弄三十三號丙○○○住處，丙○○○因不滿丁○○將其機車置放在其住處騎樓，乃持銳器鑽子欲破壞丁○○所有前
    開機車椅座，甲○○、丁○○乃基於共同傷害之犯意連絡（甲○○經本院於九十
    年二月二十三日以八十九年度易字第一０七六號，因傷害直系血親尊親屬之身體
    ，判處有期徒刑七月），先由甲○○上前與丙○○○發生拉扯，並徒手將丙○○○推撞路旁停放之車輛，丁○○繼之再與丙○○○發生拉扯，致丙○○○受有腦
    震盪未伴有意識喪失、右側膝前面開放性傷口淺部四×三公分、左側臉、頭皮及
    頸挫傷、皮下瘀血二處三×二公分、三×三公分、右側前臂挫傷、皮下瘀血四×
    一公分、二×二公分、一×一公分共三處、左側手挫傷、皮下瘀血二×一公分等
    傷害。
二、案經丙○○○訴請臺灣嘉義地方法院檢察署檢察官偵查起訴。
    理  由
一、訊據被告丁○○矢口否認有何傷害犯行，辯稱：係丙○○○先打伊，伊趕快跑，
    告訴人追伊又抓伊的手去咬，伊才推倒她，伊沒有打告訴人云云。經查：
    （一）被告與甲○○如何共同傷害告訴人丙○○○，業據丙○○○指訴：「當時
          我兒子要將他女朋友的一部機車牽到我家的騎樓下，因為會妨礙通行，所
          以我阻止他，他因而推我。我的右側腳、臉、頸、手都有受傷：：他的女
          朋友也有在場幫忙。」等語，再參之被告亦自承確有推倒告訴人，有如前
          述，顯見當時被告確有下手與告訴發生拉扯甚明。
    （二）又證人即甲○○之女乙○○業已到庭證述：「（問：是丁○○先與阿嬤發
          生拉扯，還是爸爸？）是爸爸，那天我正在寫功課，丁○○把機車停在家
          裡面，阿嬤叫我爸爸把機車停在外面，我爸爸說機車放在外面會丟掉，我
          爸爸拉阿嬤到外面去看其他的機車表示外面已無法停了，期間發生拉扯，
          後來我弟弟與丁○○從三樓來，阿嬤要打丁○○，而且還要咬他，期間阿
          嬤就跌倒。」、「（問：阿嬤受傷是與爸爸發生拉扯之後，還是丁○○拉
          扯之後？）都有受傷。」等語，揆之證人乙○○為告訴人之孫，亦為林明
          茂之女，其應無為虛偽陳述，以資不利其父親甲○○證詞之理，是其該等
          證詞，堪可採信。由此可見，被告丁○○當時確與告訴人有發生拉扯，並
          推倒告訴人灼然。
    （三）又告訴人確於前揭時、地，受有腦震盪未伴有意識喪失、右側膝前面開放
          性傷口淺部四×三公分、左側臉、頭皮及頸挫傷、皮下瘀血二處三×二公
          分、三×三公分、右側前臂挫傷、皮下瘀血四×一公分、二×二公分、一
          ×一公分共三處、左側手挫傷、皮下瘀血二×一公分等傷害，此有仁友醫
          院於八十丸年九月二十八日所出具之診斷證明書一紙在卷可按。而就告訴
          人前揭傷痕多處情形觀之，顯非自殘所致，應屬被告、甲○○，與告訴人
          發生拉扯之際所致甚明。而甲○○則因傷害其母親丙○○○，業經本院於
          九十年二月二十三日以八十九年度易字第一０七六號，判處有期徒刑七月
          等情，此有該判決書一份在卷可按。至於告訴人所提另份診斷證明書，則
          係仁友醫院遲至八十丸年十月二十六日所出具，且診斷病名為「『疑』右
          胸挫傷」，故告訴人指訴其另有該等傷害，因距案發時日已相隔甚遠，且
          僅診斷為「疑」而已，自為本院所不採。
    （四）按正當防衛必須對於現在不法之侵害始得為之，侵害業已過去，即無正當
          防衛可言。至彼此互毆，又必以一方初無傷人之行為，因排除對方不法之
          侵害而加以還擊，始得以正當防衛論。故侵害已過去後之報復行為，與無
          從分別何方為不法侵害之互毆行為，均不得主張防衛權。本件被告與告訴
          人既相互有拉扯行為，核與互毆行為無異，況被告復有推倒告訴人之行為
          ，有如前述，顯見被告並不能主張正當防衛甚明。
    （五）合前所述，本件事證已臻明確，被告確有因拉扯及推人動作，致告訴人成
          傷，核其前揭所辯，應屬卸飾之詞，委無足採，其上開犯行，應堪認定。
二、核被告丁○○前揭所為，係犯刑法第二百七十七條第一項罪名。被告與甲○○共
    同犯罪，彼此間有犯意聯絡及行為分擔，均為共同正犯。至於被告與丙○○○間
    並無直系血親親屬關係，故被告仍科以普通傷害罪名。爰審酌被告之品行、因停
    車細故之犯罪動機、被害人所受傷害程度大都為挫傷、皮下瘀血等傷害，並非甚
    為嚴重，及被告犯罪後，猶卸飾其責之態度等一切情狀，量處如主文所示之刑，
    並諭知易科罰金之折算標準。
三、按刑法第四十一條原規定：「犯最重本刑為三年以下有期徒刑以下之刑之罪，而
    受六月以下有期徒刑或拘役之宣告，因身體、教育、職業或家庭之關係，執行顯
    有困難者，得以一元以上三元以下折算壹日，易科罰金。」，惟該條文業於九十
    年一月四日修正為（第一項）：「犯最重本刑為五年以下有期徒刑以下之刑之罪
    ，而受六月以下有期徒刑或拘役之宣告，因身體、教育、職業或家庭之關係，執
    行顯有困難者，得以一元以上三元以下折算壹日，易科罰金。但確因不執行所宣
    告之刑，難收矯正之效，或難以維持法秩序者，不在此限」，（第二項）：「併
    合處罰之數罪，均有前項情形，其應執行之刑逾六月者，亦同。」，並於九十年
    一月十日經總統公布施行，本件被告犯罪時間係在舊法時期，比較新舊法結果，
    新法對被告並無不利，自應適用新法，併此指明。
據上論斷，應依刑事訴訟法第二百九十九條第一項前段，刑法第二條第一項前段、第
二十八條、第二百七十七條第一項、第四十一條第一項前段，罰金罰鍰提高標準條例
第一條前段、第二條判決如主文。
本案經檢察官陳美君到庭執行職務
中      華      民      國    九十      年      三      月    二十六    日
                              臺灣嘉義地方法院刑事第三庭
                                  法  官  王  漢  章
右正本證明與原本無異。
如不服本判決，應於判決送達後十日內向本院提出上訴狀( 應附繕本 )。
中      華      民      國    九十      年      三      月    二十七    日
                                  書記官  李  文  政
附錄法條: 刑法第二百七十七條第一項：
傷害人之身體或健康者，處三年以下有期徒刑、拘役或一千元以下罰金。


司法院資訊處製作；財團法人民間司法改革基金會備份。
